【裁判字號】    89,台上,7142
【裁判日期】    891123
【裁判案由】    違反毒品危害防制條例
【裁判全文】
最高法院刑事判決                              八十九年度台上字第七一四二號
    上  訴  人  乙○○
    選任辯護人  曾劍虹律師
                黃璽麟律師
                洪耀臨律師
    上  訴  人  甲○○
右上訴人等因違反毒品危害防制條例案件，不服台灣高等法院高雄分院中華民國八十
九年八月十五日第二審更審判決（八十九年度上重更(二)字第九號，起訴案號：台灣高
雄地方法院檢察署八十六年度偵字第二九七六六號、八十七年度偵字第九六一號），
提起上訴，本院判決如左：
    主  文
原判決撤銷，發回台灣高等法院高雄分院。
    理  由
本件原判決認定上訴人乙○○、甲○○共同先於民國八十六年七月間，推由乙○○出
面向緬甸毒梟吳恩輪購得毒品海洛因磚十塊（每塊重約三百五十公克），並利用進口
生鮮活螃蟹快速通關檢查之便，自緬甸將上開十塊毒品海洛因磚夾藏於螃蟹內混充闖
關，由桃園中正國際機場入境來台，將毒品海洛因私運進入我國境內，再委由中正國
際機場外不知情之回頭貨車司機，將上開藏有毒品海洛因磚之螃蟹載至中山高速公路
嘉義交流道下，由甲○○出面在該處取貨後，將夾藏其中之毒品海洛因磚交予乙○○
，再由乙○○交予綽號「大頭」之男子許德強販賣予他人圖利，販賣毒品所得由綽號
「大頭」之男子許德強交予乙○○，再由乙○○及甲○○朋分，乙○○共計取得新台
幣（下同）二百五十萬元，甲○○則分得五十萬元。嗣乙○○、甲○○復共同承前開
私運毒品販賣圖利之概括犯意，再以同一手法，於同年十二月二十四日，自緬甸將海
洛因磚三十六塊（淨重一二七二二點○九公克，純質淨重一○二二三點四七公克），
私運進入來台，甲○○於取貨時，為警查獲等情，因而撤銷第一審關於上訴人等部分
之科刑判決，改判依想像競合犯及牽連犯關係，從一重各論處上訴人等共同連續販賣
毒品罪刑（乙○○處死刑，甲○○處無期徒刑，均褫奪公權終身），固非無見。
惟查：(一)按證據雖已調查而其內容尚未明瞭者，即與未經調查無異，如遽行判決，仍
屬應於審判期日調查之證據未予調查。上訴人等一再辯稱前後二次之私運毒品進口販
賣，均由綽號「大頭」之許德強主導，乙○○指稱八十六年七月購入之海洛因磚十塊
，係交由許德強賣出；甲○○亦稱：第一次領得之海洛因磚，係送至高雄縣鳳山市○
○○○街許德強租屋處交予許德強，第二次之匯款至侯泰生帳戶，亦由許德強囑其匯
款各等語（見偵字第九六一號卷第二、三頁，原審上重訴卷(一)第一七六頁背面，上重
更(一)卷(一)第五十五、五十六、九十五頁，上重更(二)卷第八十九、九十頁），究竟第一
次之私運毒品入境，係由何人出售毒品？販賣毒品所得款項如何分配？許德強有無參
與第二次之販賣毒品行為？事涉極刑重典犯罪事實之認定及共犯之範圍，自應不厭其
煩，傳拘許德強到庭詳加調查予以釐清。原審本次審固曾函詢花蓮縣花蓮市戶政事務
所，而查無許德強戶籍資料，然原審前審既已查出許德強原設籍苗栗縣竹南鎮○○路
二八七號，於傳喚不到後自應予以拘提到案（按乙○○上訴狀載稱許德強現已由台灣
高雄地方法院檢察署偵辦中），原審遽行審結，難謂證據之調查已屬詳盡。(二)次按科
刑時應審酌一切情狀，尤應注意刑法第五十七條各款所列事項，以為輕重之標準。本
件乙○○走私毒品之數量雖屬龐大，然其所辯其犯罪之原由，乃因家境貧寒，其父高
見益係無意識之植物人，開銷甚大，其本身罹患聽神經瘤，只能爬行，無法行走，母
親年事已高，又離婚獨力撫養二幼子，且事後已知悔恨，供出毒梟等語，苟其所辯上
開情狀屬實，則其犯罪之動機、犯罪時之家庭、身體情狀，是否仍不足作為量刑之參
考事項，仍有斟酌餘地。上訴人等上訴意旨，執以指摘原判決違法，非無理由，應認
仍有撤銷發回更審之原因。
據上論結，應依刑事訴訟法第三百九十七條、第四百零一條，判決如主文。
中      華      民      國    八十九    年     十一     月    二十三    日
                              最高法院刑事第十庭
                                  審判長法官  莊  登  照
                                        法官  洪  明  輝
                                        法官  蔡  清  遊
                                        法官  黃  一  鑫
                                        法官  林  秀  夫
      右正本證明與原本無異
                                              書  記  官
中      華      民      國    八十九    年     十二     月      四      日


司法院資訊處製作；財團法人民間司法改革基金會備份。
